臺灣高等法院臺中分院刑事判決　　　　　　　　　九十三年度上重更(一)字第九號
　　上訴人　兼
　　職權上訴人
　　即　被　告　卯○○
　　選任辯護人　廖志堯律師
　　上　訴　人
　　即　被　告　壬○○
　　選任辯護人　張慶宗律師
　　　　　　　　張志新律師
右上訴人，因被告殺人等案件，不服臺灣彰化地方法院九十二年度重訴緝字第一、二
號，中華民國九十二年七月二十三日第一審判決（起訴案號：臺灣彰化地方法院檢察
署八十二年偵字第九二一六號、第一００四九號，並經同署移
第二０七六號）提起上訴，經本院判決後，由最高法院發回審理，本院判決如左：
    主　　  文
原判決撤銷。
卯○○共同殺人，處死刑，褫奪公權終身。
壬○○共同殺人，累犯，處無期徒刑，褫奪公權終身。
附表編號一至四、十至十二號所示槍枝，編號七所示子彈拾肆顆、編號八所示子彈拾
捌顆、編號九所示子彈貳拾柒顆，編號五、六所示物品，均沒收之。
卯○○之上訴駁回。
    事 　　 實
一、壬○○曾於民國（下同）八十一年二月間，因違反麻醉藥品管理條例罪，經臺灣
    臺北地方法院判決有期徒刑四月並確定，於同年四月九日易科罰金執行完畢，猶
    不知悔改。緣八十二年五月間，彰化縣議員洪絲條，在台北市松山區遭謝通運之
    子謝文川持槍擊斃，原屬洪絲條派系之謝東松（前經本院另案判決無罪確定，嗣
    經檢察官聲請再審，由本院以八十九年度聲再字第二五二號裁定准予再審，逃匿
    在外，經本院以九十年度再字第二號通緝中）、黃主旺（由本院另案更審，均經
    判決死刑，尚未確定），認該案件係與其敵對派系之謝通運策劃所為，同一時期
    ，其派系力量復遭謝通運多方打壓，並基於政治利益之考量，乃萌生槍殺謝通運
    為洪絲條報仇之意，並邀八十一年間，曾槍傷謝通運之卯○○（原審另案審理）
    參與。為達一舉狙殺擊斃之目的，謝東松、黃主旺乃決定糾合殺手，並以架有無
    線電天線，位於彰化縣芳苑工業區已停止營業泰鈜工業股份有限公司（下稱泰鈜
    公司）廠房，作為集結、籌劃作案細節場所，由黃主旺積極邀集昔日獄友曾敬超
    及其砂石場之僱工任志傑，並轉邀李忠承（任志傑、曾敬超、李忠承三人，業經
    本院以八十三年度上重訴字第四五號判處死刑，經最高法院判決上訴駁回確定，
    於八十五年六月十日執行死刑）參與，謝東松另行邀集曾為洪絲條手下之黃振雄
    、趙建中（該二人，業經本院以八十三年度上重訴字第四五號判處無期徒刑，並
    經最高法院判決上訴駁回確定，在監獄執行中）及壬○○，參與作案。旋於八十
    二年八月中旬，謝東松與黃主旺、卯○○、任志傑、曾敬超、李忠承、趙建中、
    黃振雄、壬○○等人，先行於泰鈜公司廠房內就如何狙殺謝通運進行推演，分派
    現場任務及武器、裝備，且於同年九月十五日起，謝東松、黃主旺、卯○○、任
    志傑、曾敬超、李忠承、趙建中、黃振雄、壬○○等人，基於未經許可無故持有
    槍彈以狙殺謝通運之殺人犯意聯絡，進行籌劃，同時準備作案用工具，包括掩飾
    身分用之綠色套裝、頭套、藍白色相間手套，作為保護身體用之防彈衣，作為通
    訊用之無線電對講機，作為行兇所用如附表編號一至四、十至十二所示具有殺傷
    力之各式槍枝，適合各該槍枝使用，具有殺傷力，可供軍用之子彈多發，及作為
    攔截、前往現場及逃離現場使用之交通工具，計有：車牌ＩＵ－七九八號大貨車
    一部（該汽車係丑○○於八十二年九月十二日在雲林縣斗南鎮○○街二十四號前
    遭竊）、車牌ＯＰ－五二二九號福特自小客車一部（該汽車係辛○○於八十二年
    八月十二日六時許，在台中市○○路與正義街附近所失竊）、趙建中向不知情之
    許揚全（業經檢察官以八十二年度偵字第一○○五四號、第一○○七六號為不起
    訴處分確定）所借用車牌ＳＩ－三○三六號自小客車一部，及另部不詳車號豐田
    牌紅色自小客車。然後，再探尋謝通運之行蹤，掌握伊平日出入之路徑。迄同年
    九月二十二日，謝東松得知謝通運於同日上午，將驅車前往彰化縣芳苑鄉農會接
    洽事務，事畢將沿芳苑鄉○○村路○路返回伊住處，即於當日上午，在上開泰鈜
    公司廠房集合黃主旺、卯○○、任志傑、曾敬超、李忠承、黃振雄、趙建中及壬
    ○○等人，取出前揭備妥之綠色套裝、頭套、藍白色相間手套及前述槍彈等交予
    任志傑等人，並各發給一部對講機予前往現場之車輛，同時指示馬上要行動，你
    們準備、準備等語，卯○○、任志傑、曾敬超、李忠承、趙建中、黃振雄、壬○
    ○七人，乃各身著綠色套裝（任志傑因尺寸不合，改著藍色套裝，各該套裝拉鍊
    均可由褲襠拉至脖子處），外披防彈衣，戴綠色頭套（僅露出雙眼）及藍白色相
    間手套，並依計劃分乘三部車輛出發前往現場。先由持用附表編號十二所示九二
    手槍之任志傑駕駛ＩＵ－七九八號大貨車，後載持用附表編號四所示九ＭＭ半自
    動手槍之卯○○及持用編號十一所示Ｍ十六步槍之曾敬超，至前揭路平路一處養
    雞場旁埋伏守候，為掩人耳目，車上並裝載部分飼料，卯○○曾敬超二人則藏身
    於大貨車上以棉被覆蓋身體，另由壬○○持用附表編號三所示Ｍ一一九ＭＭ衝鋒
    槍駕駛ＯＰ－五二二九號自小客車，附載持用附表編號二所示美國製湯姆森衝鋒
    槍之黃振雄，及持用編號一美國製九ＭＭ衝鋒槍之趙建中，隨後到達該養雞場之
    處，下車埋伏於西側距該處不遠之甘蔗園內，伺機接應。又由李忠承持用附表編
    號十所示Ｍ一一九ＭＭ衝鋒槍，獨自駕駛不詳車牌之紅色豐田自小客車，在北端
    路平路與斗苑路口處，伺機阻斷謝通運之退路予以夾殺。黃主旺則自行前往芳苑
    鄉農會查看，並掌握謝通運行蹤，俾隨時向在前開預備狙殺前往現場之人員通報
    ，謝東松則攜帶望遠鏡，前往鄰近現場位於斗苑路旁某房屋頂樓之制高點，觀察
    並指揮現場。迨當日中午十二時三十分許，在芳苑鄉農會門前監視謝通運行蹤之
    黃主旺，眼見謝通運坐上（左後座）由司機甲○○駕駛，乘坐有范明元（右後座
    ）、丙○○（右前座）之車牌ＰＶ－二七六七號賓士牌小客車，其後跟隨一部由
    謝俊輔駕駛搭載癸○○、戊○○及丁○○車牌000－0000號吉普車，準備
    離開芳苑鄉農會返回謝某住處時，即先以無線電對講機通知於現場埋伏之卯○○
    等，旋亦跟蹤在謝通運等人車後觀察。至同日中午十二時四十分許，謝通運乘坐
    之賓士牌小客車及隨行之吉普車，行經芳苑鄉路○路路平高分六十四號電桿前時
    ，埋伏於前開養雞場旁巷道之任志傑，即駕駛大貨車迅啟動，迎前衝撞謝通運之
    座車左前方，使該小客車右前輪因而陷入路旁水溝內，無法動彈，此時，任志傑
    自大貨車跳下，喝令謝通運隨行之人員趴下不要動，並稱其等係針對謝通運等語
    ，旋基於殺害謝通運直接故意，同時對後座乘客之范明元，基於殺人之不確定故
    意，任志傑立即與掀開棉被自大貨車上站起之卯○○、曾敬超等人，分持前述槍
    彈朝謝通運、范明元乘坐之賓士小客車後座猛烈開槍掃射，卯○○、曾敬超隨又
    跳下大貨車持續開槍射擊，同時在路平路北端之李忠承眼見謝俊輔所駕駛之吉普
    車急欲倒車逃離，乃駕駛該豐田牌自小客車向前阻斷伊退路，致使謝俊輔等人之
    吉普車退至路平路路平高分六十五號電桿以北七公尺處時，掉入路旁水溝內，車
    上之人均倉惶下車避入路旁之甘蔗園內，李忠承並向前下車，持前述槍彈射擊謝
    通運之座車，卯○○等多人總計射擊三十九槍以上（案發後警方在現場尋得彈殼
    三十九個），除賓士小客車之駕駛甲○○，及前座乘客丙○○及時下車避入路旁
    甘蔗園之外，後座之謝通運因而前額部、右胸鎖骨乳突部、左肩胛間部、左肩胛
    下部、右臀部及右上肢前臂部等受有多處槍傷，並因頭部中彈大腦碎裂當場死亡
    ，右後座之范明元右鎖骨下部、右胸乳房左側、左肩胛間部及右大腿後部亦分別
    中彈，因出血性休克，經送醫急救無效，於同日中午十二時四十五分許不治死亡
    。卯○○等人行兇得逞後，任志傑曾敬超及李忠承三人，隨即共同駛乘前揭豐田
    牌自小客車，並與黃主旺會合後逃逸，三人所著之套裝、防彈衣、頭套、手套及
    無線電對講機等均交由黃主旺處理，卯○○、黃振雄、趙建中另同乘壬○○所駕
    駛之ＯＰ－五二二九號自小客車逃離現場，車抵雲林縣麥寮鄉西濱大橋南端之融
    獻砂石場附近，卯○○、趙建中二人先各自離開，黃振雄、壬○○則將其等作案
    所用如附表編號一至四所示之槍枝，編號七至九所示子彈及編號五、六所示手套
    、防彈衣及擦槍油、通條、裝槍用工具箱、裝防彈衣用之冰箱等物埋於該砂石場
    廢棄之田園處，其餘套裝、頭套及手套則當場點火燒燬。二人再駕駛該ＯＰ－五
    二二九號小客車至芳苑鄉路上村，改駕駛事先停放該處做為備用之ＳＩ－三○三
    六號小客車，且將原先駕駛之ＯＰ－五二二九號小客車駛至同鄉○○村○○○○
    ○道路旁點火焚燬，再駕駛該ＳＩ－三○三六號小客車離開逃逸。
二、迨八十二年十月一日下午五時許，警方循線在台北縣貢寮鄉，分別查獲黃振雄、
    趙建中二人，並經黃振雄帶同前往前開融獻砂石場廢棄田園處取出附表編一至九
    所示之槍彈及手套、工具箱等物。任志傑、曾敬超、李忠承三人行兇後，由任志
    傑駕駛前開李忠承所駕駛至現場之豐田牌小客車，搭載其餘二人，經隨後趕至現
    場之黃主旺引導逃離現場，並將該小客車棄置不詳處所，隨同黃主旺安排逃亡，
    並為逃避警方追緝，更於八十三年一月初藏匿於屏東縣東港鎮，並由黃主旺不知
    情之女友張怡靜具名購買「昭寶十二號」漁船伺機偷渡至中國大陸。至八十三年
    一月二十三日，曾敬超先將其等作案用附表編號十、十一所示槍枝連同其他不詳
    來源，因另行起意而取得之手槍九支及子彈六十四顆一併埋藏於屏東縣東港鎮鎮
    ○路邊五十公尺處之墓園旁，再與任志傑、李忠承及黃主旺於同年一月二十四日
    凌晨二時三十分許，利用黑夜乘坐「昭寶十二號」漁船自屏東縣東港鎮偷渡出境
    ，行至高雄港西方十三海浬處，經警攔截查獲（其等違反國家安全法部分，另由
    台灣高雄地方法院判處罪刑確定）。並於八十三年二月二日由任志傑、曾敬超、
    李忠承，帶同警方起出附表編號十、十一所示之槍枝（附表編號十二之九二手槍
    ，則於案發後由黃主旺私行帶走而未能扣案），其間，黃主旺一再要求任志傑曾
    敬超李忠承三人，千萬勿供出其涉及上開槍擊案件，其將盡全力為彼等疏通官司
    並安頓家屬生活，任志傑等三人於警訊及偵審中，依約遵守諾言，均未供出黃主
    旺及謝東松涉案情節。卯○○於前揭案發後，在台灣境內四處逃匿，壬○○則先
    躲藏於台北縣土城市，並於八十五年間經由其父陳忠杉（業於九十一年六月十三
    日死亡）資助偷渡至大陸地區。嗣卯○○因逃亡期間，另涉犯違反槍砲彈藥刀械
    管制條例及恐嚇取財案件（由本院及臺灣地方法院，另案判決確定）為警追緝，
    於八十九年三月二十九日下午五時三十分許，在高雄市新興區○○○路一一○號
    前為警緝獲。壬○○迄於九十一年五月十日因乏身分證明，在中國大陸福建省廈
    門市為公安留置，並於九十二年一月二十六日經引渡返回台灣，船抵金門縣公共
    汽車管理處時，為警當場逮捕歸案。
三、案經彰化縣警察局移送臺灣彰化地方法院檢察署檢察官偵查起訴，及由該署檢察
    官移送原審併案審理。
    理 　　 由
甲、撤銷改判部分：
一、訊據上訴人即被告（下稱被告）卯○○，固坦承有於八十二年九月二十二日，在
    彰化縣芳苑鄉路○路狙殺謝通運事件中，有開槍行為之情事，惟矢口否認有殺人
    等共同犯行，並先後辯稱：其僅係受謝東松黃主旺之利用，本案係謝東松洪絲條
    與謝通運間之恩怨，於案發前，其僅於八月中旬到過泰鈜公司廠房一次，當時先
    談到謝通運要選議長之事，之後談到要將他打成殘廢，案前一日其受謝東松通知
    ，始從高雄北上，當日上午謝東松載其至泰鈜廠房，到達時現場之人，均已著迷
    彩裝，嗣其分到手槍後，即搭上大貨車至現場，大貨車上有任志傑曾敬超，當時
    未見到壬○○在場。又狙殺時其僅射擊三槍，均是對空鳴槍，開槍後，亦未下車
    查看謝通運是否死亡，事後搭乘一部小客車往南，經過西濱大橋後再搭乘計程車
    至西螺鎮換車轉往高雄。在泰鈜廠房時，曾協議案發後，由其承擔全部責任，但
    未提到代價，其不清楚到芳苑鄉農會跟蹤謝通運者是否為黃主旺，於案發後，謝
    東松曾叫其寫下自白書，要其扛下主謀責任，策劃人實為謝東松黃主旺，其從頭
    到尾，均不知要將謝通運殺死，且做案用槍械，非其所提供云云。訊據上訴人即
    被告（下稱被告）壬○○（身分證號碼有重編，參見原審八十二年重訴字十八號
    卷最後之戶籍謄本），固坦承有於案發當日在西濱大橋搭載友人趙建中離去情事
    ，惟否口否認有前揭共同殺人等犯行，並先後辯稱：同案被告，伊僅認識趙建中
    ，不認識卯○○或其他被告，案發當日趙建中打呼叫器予伊，伊回電後就至西濱
    大橋南端搭載趙建中，載至西螺交流道後就回家，當時車上僅趙建中並無他人，
    而黃振雄等人係於警訊被刑求，才將伊列入共犯。於案發後二星期，從報上得知
    伊被列入共犯，害怕才逃亡大陸，伊並未參與狙殺謝運通云云。惟查：
(一)同案共犯趙建中、黃振雄於八十二年十月一日為警最先查獲時，黃振雄、趙建中
    二人，或於警詢，或於偵查時，均指稱全案乃謝東松主導等語（參見九二一六號
    偵查卷影本十三、三一、五九頁），該案件經公訴人起訴後，於原審審理時二人
    即改稱：該案由被告卯○○主導，與謝東松無關等語（參見原審八十二年重訴字
    第十八號卷八十三年五月廿四日訊問筆錄、六月卅日審判筆錄），而共犯任志傑
    、曾敬超、李忠承等先後落網後，亦始終供稱：整起事件由被告卯○○主導策劃
    ，未曾供出謝東松即係主謀云云（參見原審八十二年度重訴第十八號卷八十三年
    五月九日訊問筆錄、八十三年五月廿五日訊問筆錄），原審法院乃以罪嫌不足，
    而為被告謝東松無罪之判決，嗣經檢察官提起上訴至本院，本院乃以八十三年度
    上重訴字第四五號駁回檢察官之上訴，嗣因未據檢察官提起上訴而確定。然同案
    共犯任志傑，則因坦承共同連續開槍殺人而判處死刑，趙建中、黃振雄雖有參與
    ，但未開槍而判處無期徒刑，案經上訴最高法院後，經該院於八十五年四月二十
    六日，以八十五年度台上字第二○二○號判決駁回上訴而確定。迄該案件確定時
    ，被告卯○○、壬○○因在逃尚未通緝歸案，任志傑、曾敬超、李忠承、趙建中
    、黃振雄等人，亦從未供出另有共犯黃主旺，於最高法院判決任志傑、曾敬超、
    李忠承死刑確定後，三人各於八十五年四月二十九日、五月二日、五月三日、五
    月四日撰寫自白書，明確指出本案主謀者，實為謝東松、黃主旺二人。共犯黃振
    雄、趙建中亦於無期徒刑判決確定後，各自撰寫自白書，指本案主謀者，實為謝
    東松、黃主旺云云（參見本院九十一年度上更（三）字第七號黃主旺殺人乙案判
    決書，詳見臺灣彰化地方法院檢察署八十五年偵字第三四二三號偵查卷(一)第十一
    、十五、十八、一○一、一○四、一○九、一三六至一七○、二四三、二四九頁
    ）。再者，共犯任志傑、曾敬超、李忠承等人家屬，依據上開五人之自白書，連
    同謝東松在看守所期間，謝東松化名「顏萬春」寄錢資料及往來信件，向台灣彰
    化地方法院檢察署告發：「殺害謝通運之主謀者除謝東松外，尚有共犯黃主旺」
    ，案經台灣彰化地方法院檢察署偵查，承辦檢察官於八十五年五月九日前往台中
    看守所，經隔離訊問任志傑、曾敬超、李忠承、黃振雄、趙建中結果，五人一致
    指認：「謝通運命案之主謀者，實為謝東松、黃主旺」云云（參見同上偵查卷(一)
    第九一至一一一頁），趙建中並指稱：「（你有無見過黃主旺）黃主旺是跟監關
    係，八十二年九月二十二日早上他從農會對講機傳達給泰鈜工廠之人說謝通運何
    時要經過命案地點，當時我在房間內，而且聽到卯○○說主旺打電話來說要我們
    準備行動，黃主旺是負責探查謝通運行蹤的」等語（參見同上偵查卷九九頁，此
    與後載十八頁之二(二)黃振雄供詞，僅有部分出入，蓋因黃主旺通知被告等人，
    謝通運行蹤時，可能通知多次，且謝東松亦有通知之故，應無礙事實之認定），
    李忠承供稱：「（其他同夥於命案發生時擔任何任務）任志傑開大貨車，卯○○
    、曾敬超在大卡車後座，謝東松‧‧‧叫黃主旺去探查謝通運行蹤」等語，曾敬
    超供稱：「（是何人邀請你做案）是黃主旺，他在八十二年間，在案發前三個月
    ，他到高雄去找我，並一直接近拉攏我，直到九月間他叫我到彰化玩，在一起酒
    宴中，說他老大洪絲條被打死，要我們幫忙讓對方殘廢，當時謝東松也有在場參
    與遊說，起先我不答應，後來經不起他們遊說，才答應他們控制場面」等語（參
    見原審卷附本院九十一年度上重更（三）字第七號黃主旺殺人案刑事判決書第九
    、十五、二○、二一、二四頁），可見共犯任志傑等五人於該案件之偵查中，判
    決確定前之所供，多所保留，其目的雖難臆測，但實有隱情存在。再依該五人之
    住居所散布臺灣之北部、中南部，若非另有他人居中主導聯絡，實難想像該五人
    有該能力完成本件狙殺之重大任務。
(二)被告卯○○於八十九年三月二十九日落網後，於八十九年五月二十五日經警借訊
    時供稱：「（二十二日如何分工）上午九時許，謝東松抵達泰鈜宣佈說謝通運目
    前人在芳苑鄉農會，要我們著裝，謝東松及黃主旺分配槍支，我分配到九○手槍
    及二個彈匣，及無線電，謝東松及黃主旺指示我控制場面並要槍殺謝通運，便由
    小傑開大貨車載我及曾敬超至現場埋伏聽無線電指示。謝東松分配完任務十點就
    離開。黃主旺隨謝東松離開後便離開，至芳苑鄉農會負責跟蹤謝通運行蹤，並負
    責通報」等語（參見臺灣台中地方法院檢察署八十九年度他字第二四八一號偵查
    卷三五、三六頁），之後，於八十九年五月二十六日檢察官複訊時仍供稱：「黃
    主旺拿無線電先走負責聯絡工作」云云（參見同上卷四二頁），核其到案時先後
    所供，與前開趙建中、李忠承、曾敬超所述情節大致相符，益見李忠承等人於判
    決確定後所具之自白書，尚非無憑。至另案被告黃主旺雖未坦承伊於本案擔任之
    角色，然亦指述謝東松為本案之主使，並於警訊中指稱：「當時謝東松分配任務
    及槍枝後離開，我和謝東松出去，他叫我至工業區大門等他，然後他回來穿著迷
    彩裝背衝鋒槍，叫我至洪占山養豬場等他，離開時看到他拿望遠鏡爬至斗苑路旁
    之別墅樓頂，以無線電指揮他們並要他們回報，我在無線電中有聽到」等語（參
    見同上他字第二四八一號偵查卷六九頁），於檢察官複訊時亦為同一供稱（參見
    同上卷七五頁）。再者，共犯任志傑、曾敬超、李忠承三人因本案判處死刑確定
    ，於執行死刑前，檢察官訊問任志傑、曾敬超、李忠承臨終最後有何遺言時，任
    志傑之遺言稱：「主謀正是謝東松與黃主旺二人，不是我，當時高雄被捉到時，
    是他們二人一手策劃，沒有証據証明是我殺人，我不服，但事已致此，坦然接受
    執行，我已沒有辦法，但唯一不服的是，我非主嫌，不坦然受執行也沒有辦法，
    形勢比人強，我已沒有辦法，在警訊筆錄裡，有很多因素在，我深感抱憾」，李
    忠承之遺言稱：「天地不仁，司法不公，我雖該執行死刑，但應等彰化地檢署查
明主謀者到案後才執行」，曾敬超之遺言稱：「我們應該死，但非此時，應等主
    謀確定歸案，主謀是謝東松，依法判罪後，我才死，否則沒有人指證他罪證，請
    轉知彰化地檢署檢察官積極偵辦」等語（參見臺灣高等法院臺中分院檢察署八十
    五年度執字第七三號第四二三至四三一頁），以上各情，亦經本院更審時，調取
    本院九十年度再字第二號謝東松殺人案再審案卷、原審八十二年重訴字第十八號
    案卷查明無訛，衡諸常情，人之將死，其言也善，徵之任志傑、曾敬超、李忠承
    等三人，臨死之際，仍坦然接受殺人處死之判決，惟一不甘者即主謀未到，渠等
    即先受死，黃振雄趙建中亦明知判處無期徒刑確定後，司法救濟之途已窮，按諸
    常理，渠等五人實無必要為冀延執行而誣指主謀謝東松未到案，並對謝東松共犯
    情事指訴歷歷，渠等實無再憑空編造情節推諉罪責必要。
(三)已判決確定之共犯黃振雄趙建中二人，於原審八十六年度重訴緝一號黃主旺殺人
    案件審理中，始終同此指認（參見八十六年重訴緝一號卷二○至二五頁），此有
    原審法院前開刑事判決書在卷可考，足見渠等五人於所涉殺人案件確定後所供：
    全案主謀為謝東松黃主旺二人等情，應非虛妄，堪予採信。嗣黃主旺因亦涉本件
    殺人案件，經檢察官另案起訴，並經法院判決有罪後上訴最高法院發回本院更審
    之際，突從台中看守所越獄逃亡，案經臺灣臺中地方法院檢察署分案偵辦後，於
    搜索黃主旺囚房時，發現一紙未完成自白書，稽其自白書內容亦記載：「謝東松
    即謝通運命案之真正主謀者」，而黃主旺於八十九年五月中旬遭逮捕歸案後，經
    提示上開自白書予黃主旺辨識，並訊問何以逃亡前留下自白書之緣由時，黃主旺
    供承：「該自白書是渠委託同囚房之人所寫，伊準備萬一執行死刑後，留供公開
    世人知悉謝東松的為人之用」云云（參見上開再審卷附八十九年八月十七日偵訊
    筆錄），另觀諸臺灣臺中地方法院檢察署八十九年度他字第二四八一號偵查卷附
    黃主旺於八十九年八月卅日再次書寫自白書，亦明載：「本案真正幕後主導人是
    謝東松」云云（參見他字第二四八一號偵查卷一五三頁），在在顯示，謝東松黃
    主旺與本案之關係非淺，否則黃主旺何須策劃越獄，謝東松更不須於檢察官聲請
    再審時，均不到案，並乘機潛逃無蹤。再者，依原審調閱台灣台中地方法院檢察
    署八十九年他字第二四八一號丁奎逢、謝東松違反槍砲彈藥刀械管制條例一案，
    檢察官於八十九年五月二十四日提訊被告卯○○時，依其自白亦指謝東松為本案
    主謀，其不過是謝東松小弟等語（參見他字第二四八一號偵查卷三三頁），另於
    八十九年五月三十一日提訊被告卯○○與黃主旺二人，令渠等二人就謝通運命案
    經過對質後，渠等二人明確指認：「謝東松即謝通運命案之真正主謀者，卯○○
    只是謝東松的手下，由謝東松召集人手及提供槍械，草擬狀況並分派任務」等情
    （參見同上卷七四頁），復於八十九年八月二十八日再提訊黃振雄、趙建中、卯
    ○○、黃主旺等四人對質，亦一致指稱：「謝東松即謝通運命案之真正主謀者，
    卯○○只是謝東松手下，是謝東松說卯○○已有殺害謝通運之案底，事後只要將
    全部罪責說成是卯○○主謀的就好」等語（參見上開再審卷一一九至一三一頁）
    。由上開各節，印證共犯趙建中、黃振雄於八十二年十月一日為警查獲後，渠等
    於警訊、偵訊中所供稱：全案乃謝東松主導乙節，應屬真正，且黃主旺亦屬本案
    共犯之一，均極明確，要堪認定。又本案殺人之導火線，依最先到案之黃振雄、
    趙建中及嗣到案之任志傑、李忠承、曾敬超五人警訊所供，及另到案之黃主旺、
    卯○○到案時之警訊、偵查、審理時所供，以及最後由大陸遭遣返臺灣之壬○○
    所供，堪認與彰化縣議員洪絲條，遭被害人謝通運之子謝文川槍殺之派系糾葛，
    息息相關，合先敘明，並有利審判長、法官瞭解本案之來龍去脈及時空背景。
二、次查：
(一)於上開時地，參與狙殺謝通運之共犯，除前述之謝東松、黃主旺外，另同案共犯
    任志傑、曾敬超、李忠承、趙建中、黃振雄五名亦有參與，且渠等所犯殺人犯行
    ，業據原審法院以八十二年度重訴字第十八號、本院八十三年度上重訴字第四五
    號判決，嗣經最高法院以八十五年度台上字第二○二○號駁回上訴而確定，被告
    卯○○嗣落網到案後，亦坦承其有共同參與本案之狙擊開槍行動，事證已極明確
    。茲應再審究者，乃被告壬○○，是否為本案參與行動之共犯之一。茲查，共犯
    黃振雄於八十二年十月一日十七時為警拘提到案後，於警詢供稱：八十二年九月
    二十二日槍擊謝通運有七人，為伊與趙建中、小胖、小傑、阿超、卯○○、阿敏
    （陳解敏，應為壬○○之誤），現場我使用四五型烏茲衝鋒槍，壬○○持烏茲衝
    鋒槍，趙建中持Ｍ衝鋒槍（以上三人埋伏於現場甘蔗園內），綽號小傑駕駛大
    貨車持用義大利製九二手槍，卯○○持九○手槍，阿超使用Ｍ步槍（以上二人
    埋伏在大卡車上以棉被覆蓋），綽號小胖駕駛龐蒂克汽車堵住後路持用烏茲衝鋒
    槍，槍械由謝東松提供，目前槍械分二部分，一部分由我和阿敏（閔）將烏茲衝
    鋒槍三把及子彈防彈衣五件九○手槍一把及子彈，埋放在麥寮鄉西濱大橋南端往
    西螺方向，由林清標及黃銘得經營之融獻砂石廠附近田園，其餘槍械由小傑、阿
    超、小胖帶走，槍械係由謝東松命我埋放等語在卷，並帶同警方起出部分做案用
    之槍械、子彈，且另供稱：九月二十二日上午十時許，謝東松打阿閔之呼叫器，
    說謝通運將由農會出發回家，叫我們依計劃進行，於是我和阿閔、阿中三人由阿
    閔駕駛一部福特自小客車，接應車二部事先由阿閔駛停在現場附近，小胖開龐蒂
    克，由北往南追謝通運及同夥，堵住後路，阿超和惠仁埋伏大卡車上以棉被覆蓋
    ，而於十一時左右，我們到達現場埋伏，我們均以無線電聯絡，由謝東松指揮，
    叫我們依計劃行事，是日十二時十分，謝通運二部座車由路平路駛至案發地，小
    傑即以大卡車衝撞謝通運乘坐之賓士六○○汽車，隨後小傑、阿超、惠仁即以所
    持之手槍、衝鋒槍朝謝通運座車密集射擊，我和阿中、阿閔三人埋伏於甘蔗園內
    持槍備用，惠仁等三人射擊後，確定謝通運當場死於車內，另一名小弟亦受傷於
    車內，我們立即以預備之ＯＰ－五二二九號自小客沿斗苑路西濱公路返回雲林林
    清標所經營之砂石場（由阿閔開車，我和趙建中坐後座，惠仁坐前座），到砂石
    場後，惠仁、建中先下車，我和阿閔又開回路上村，開回預放之ＳＩ－三○三六
    號汽車，而由阿閔尋找芳榮村甘蔗園產業道路以預備之汽油點燃ＯＰ－五二二九
    號自小客，看到該車已著火後，阿閔又轉開ＳＩ－三○三六號自小客到砂石場停
    放，案發後我和建中、阿閔及惠仁四人之衣物由我以汽油點燃燒毀於砂石場後面
    ，當晚十一時我和阿閔將烏茲衝鋒槍等藏放於砂石場廢棄田園草叢內，由阿閔藏
    放我在外面把風，於九月二十七日我和阿閔再次回到現場，將該批槍械上油，以
    事先準備之工具箱整埋，且旁以膠帶綁於樹木等語（參見八二彰警刑字五一六二
    七號警訊卷影本四、五、八、九頁）。而共犯趙建中於同日遭警拘提後，亦供稱
    ：八十二年九月二十二日上午十一時許，卯○○（案發當時，共犯黃振雄趙建中
    於警訊、偵查或原審時就何人主導，有供稱係謝東松，有供稱係卯○○者，因而
    時有不同供稱，詳如前敘）至芳苑工業區租屋處告訴我們在場人說馬上要行動，
  你們準備準備，當時由卯○○發給在場七人每人各一套綠色套裝‧‧‧手套一付
    及對講機一部，上午十一時三十分由阿閔駕駛ＯＰ－五二二九號自小客車載我及
    小胖，要出發前我與小胖穿好綠色套裝、防彈衣、頭套，並掛好手套，每人攜帶
    烏茲衝鋒槍，且裝好子彈，至謝通運回家必經之路，芳苑鄉路○路甘蔗園內埋伏
    ，當我及小胖到這埋伏，發現小傑所駕駛之大貨車已先行到甘蔗園對面小巷道埋
    伏，當時大貨車上有阿濤（應係阿超）、卯○○躲在棉被下，中午十二時四十分
    許，謝通運所乘坐之賓士六百自用小客車行經我們埋伏之地點，被小傑駕駛之大
    貨車衝撞，然後小傑、阿超、卯○○再持長槍、短槍朝謝通運車內掃射‧‧‧隨
    後我及卯○○、黃振雄搭乘由阿閔所駕駛之ＯＰ－五二二九號自小客車沿斗苑路
    西濱公路返回雲林林清標經營之砂石場，我及卯○○下車，自小客車由阿閔及黃
    振雄開走。狙殺時黃振雄與我們一起出發，到現場後我和小胖躲在甘蔗園，黃振
    雄位置在哪我不知道，但狙殺謝通運完畢，黃振雄與我同坐一部車逃離現場等語
    在卷（參見同上警訊卷影本十一、十二頁），渠等二人案發後到案之所述情節，
    雖就到達現場後何人埋伏於甘蔗園乙節，交代不一，惟其餘就參與之人數、如何
    分工、如何接應、逃離路線等所供，悉相一致。
(二)同年十月四日警詢中，黃振雄再供稱：同案共犯共七人，分別為卯○○、趙建中
    、任志傑、壬○○、詹旻蒼（綽號小胖應為李忠承之誤）、阿超和我，狙擊謝通
    運時由任志傑駕駛ＩＵ－七九八號，卯○○及阿超於大貨車上，壬○○駕駛ＯＰ
    －五二二九守在前方，綽號小胖駕龐帝克守後方，我和趙建中守在甘蔗園內，作
    案後我及趙建中、卯○○坐由壬○○駕駛之ＯＰ－五二二九號自小客逃逸，本由
    謝東松及卯○○事先計劃在該處（融獻砂石場）集合‧‧‧謝東松要我和阿閔，
    先將槍支埋放在砂石場附近等語（參見九二一六號偵查卷影本四五、四六頁）。
    共犯趙建中亦供稱：八十二年九月二十二日‧‧‧分發完畢後分乘三輛車出發，
    每部車配分一部對講機，大貨車由小傑駕駛，上面乘坐卯○○、阿超，二人躲在
    大貨車上面用棉被蓋住，大貨車出發三分鐘我乘由阿閔所駕之ＯＰ－五二二九號
    自小客，內部並乘坐有阿雄等三人，另一部由小胖駕駛龐帝克紅色，該部車只有
    小胖一人準備接應我們逃逸，到達現場我看見大貨車已停在產業道路雞舍邊，我
    與阿雄依原先分配位置躲在路邊甘蔗園，阿閔將ＯＰ－五二二九號自小客車到雞
    舍之南邊空地，引擎保持發動待命，小胖依原先計劃駕龐帝克在斗苑路待命堵住
    謝通運座車之後路，我等槍聲停止才從甘蔗園跑出來，並依指示到ＯＰ－五二二
    九號自小客車旁，看見小胖將一把烏茲衝鋒槍交給阿閔，我便乘坐由阿閔駕駛，
    車內乘坐卯○○及阿雄等四人，卯○○坐駕駛座旁邊，我坐駕駛座後方，由北往
    南逃逸等語（參見同上偵查卷影本五七、五八頁）。待全案經移送台灣彰化地方
    法院檢察署後（即該署八十二年偵字第九二一六號），八十二年十月二日檢察官
    訊問時，共犯趙建中復供稱：「上午十一時左右，我和黃振雄躲在甘蔗園內，我
    拿一支長槍，黃振雄拿比我長一點的槍，我們聽到卡車啟動聲，接著聽到車禍聲
    ，接著聽到一連串槍聲，我和黃振雄都沒有開槍。」、「（在卡車上有幾人）一
    位叫阿超、駕駛任志傑和卯○○」、「（謝東松有到現場）我沒有看到」、「（
    槍支是誰給你的）卯○○（案發當時，共犯黃振雄趙建中於偵審中，就本案係何
    人主導，有供稱係謝東松，有供稱係卯○○，遂有不同陳稱，詳如前敘）」、「
    （作案後經過）我坐壬○○開的焚燒了的車子離開，車上有卯○○及黃振雄，至
    西濱大橋後，約待了十分鐘後四人就各自分開」、「（范明元也是你們的目標）
    不是，他是運氣不好，陪葬的」等語（參見九二一六號偵查卷影本十至十二頁）
    ，共犯黃振雄供稱：「約二個月前在芳苑鄉泰鈜工廠內計劃的，謝東松說要殺死
    阿不倒，有卯○○、謝東松、任志傑、我、趙建中、小胖、阿超、阿閔共八人共
    同計劃。主要是針對阿不倒。范明元不在計劃之內」、「（行動當天幾點出發）
    我於上午十一時左右坐壬○○開的車」、「（為何知道阿不倒的車子會於上述時
    地經過）是謝東松用無線電對講機告訴我們，說謝通運的車子要經過。我持四五
    衝鋒槍，趙建中持有一個洞一個洞的長槍。是小傑、阿超及卯○○開槍的，小傑
    持短槍，阿超持Ｍ，惠仁持白色手槍」、「（西濱大橋的槍支是誰埋的）是我
    和壬○○埋的」、「（作案後如何離開）我和趙建中、卯○○坐壬○○開的車離
    開」等語（參見同上卷十三、十四頁）。由上開數次警詢、偵查中，共犯黃振雄
    、趙建中二人始終一致指認被告壬○○確有參與本案，並負責於現場開車接應暨
    事後埋藏槍械等行為，渠等二人於偵查中復供稱：壬○○有在場參與本案等語，
    益徵渠等於警訊中所供，應係實在。甚且，共犯趙建中於警訊中已明確指稱：在
    逃之阿敏（被告壬○○）其特徵係右手食指殘缺（參見九二一六偵查卷五八頁背
    面），足見共犯就被告壬○○有參與情事，所為之指稱，尚無誤指之可能，是被
    告壬○○以其食指已係有殘缺無法開槍，未參與狙殺行動云云，難以輕信。
(三)共犯任志傑等五人於狙殺謝通運後，警方即對謝通運司機及隨行甲○○、丙○○
    （與謝通運同車，坐右前座，右後座為范明元）、寅○○、癸○○、丁○○、戊
    ○○（另坐車號000－0000號吉普車於後）等人進行詢問，然渠等均無法
    指認現場狙殺謝通運之人數，此有警訊筆錄可憑，是警方於八十二年十月一日，
    拘提黃振雄、趙建中二人到案時，尚不知參與狙殺謝通運之人數，遑論現場分工
    、埋伏位置暨事後處置涉案槍械之情形，則該二人於到案後供述，應屬自由意志
    下所為，否則筆錄何能記載如此詳盡，此觀參與製作筆錄之證人即刑事警察局偵
    查員楊宏麟於原審九十二年三月二十七日調查時證稱：本件乃根據黃振雄之供述
    而查悉其他共犯，且黃振雄、趙建中二人經拘提到案後係經隔離訊問等語，足見
    ，黃振雄、趙建中於警詢暨偵查中供稱被告壬○○確有參與本案等節，應屬事實
    。再者，共犯任志傑、李忠承及曾敬超，於八十三年一月二十四日上午十一時三
    十分許，在高雄港外海西方十三海浬海域搭乘「昭寶十二號」漁船欲偷渡至大陸
    時為警查獲後（茲按，任志傑三人於案發後即隨同黃主旺逃亡，並於八十三年一
    月初藏匿於屏東縣東港鎮，由黃主旺不知情女友張怡靜具名購買「昭寶十二號」
    漁船伺機偷渡至中國大陸，於同年一月二十三日，曾敬超、李忠承先將其等作案
    用之附表編號十、十一所示槍枝連同其他不詳來源，因另行起意而取得之手槍九
    支及子彈六十四顆，一併埋藏於屏東縣東港鎮鎮○路邊五十公尺處墓園旁，參見
    台灣彰化地方法院檢察署移送併案審理之八十四年偵字第二○七六號卷），三人
    均一致供稱：實際參與行兇者，除渠三人外，另有趙建中、黃振雄、卯○○及壬
    ○○共七人，現場曾敬超持Ｍ步槍，趙建中持Ｍ衝鋒槍，黃振雄持四五型衝
    鋒槍，任志傑持九二手槍，被告卯○○持九○手槍，被告壬○○則持烏茲衝鋒槍
    ，曾敬超更稱渠等狙殺謝通運後，由被告壬○○駕駛現場之ＯＰ－五二二九號灰
    色轎車載黃振雄、趙建中、卯○○，另由任志傑駕駛紅色豐田轎車載我及李忠承
    分別逃離現場等語在卷（參見台灣高雄地方法院檢察署八十三年度偵字一八○六
    號卷影本五八頁）。又查，臺灣台中地方法院檢察署八十九年度他字第二四八一
    號案件中，被告卯○○於八十九年五月二十五日警詢中供稱：八十二年九月二十
    二日參與者有任志傑、曾敬超、李忠承、壬○○、趙建中、黃振雄等人，分駕二
    輛自小客及大貨車，事成後是由被告壬○○載伊及趙建中、黃振雄等四人逃離現
    場等語（參見該偵查卷三六頁），翌日，由檢察官訊問時，亦供稱：狙殺謝通運
    後分二台小客車逃離現場，一台往南，一台往北，伊因往南所以搭往南之車，車
    內共四人，由被告壬○○開車，伊坐他旁邊，後面坐趙建中及黃振雄等語（參見
    同上卷四三頁），而於八十九年五月三十一日警詢中，共犯黃主旺亦供稱：八十
    二年八月中旬，謝東松於泰鈜公司廠房進行沙盤推演時，被告壬○○亦有在場等
    語（參見同上卷六八頁），被告卯○○復於同日檢察官訊問時，亦供稱：八十二
    年八月中旬進行推演時，謝東松草擬狀況並分派任務，當時在場者，確有被告壬
    ○○等語（參見同上卷七四頁）。綜上各情，可信被告壬○○有參與狙殺謝通運
    ，並負責支援接應之工作，應甚明確，要堪認定，伊空口辯稱：未參與本案，亦
    不認識共犯卯○○等人云云，尚難遽信。
(四)證人即同案共犯黃振雄趙建中二人，於原審時改稱：被告壬○○未參與本案云云
    （參見原審重訴緝字第一號卷壹第一五四、一八○、二○○頁），而共犯任志傑
    、曾敬超、李忠承三人於原審時亦改稱：不識壬○○云云（參見原審八十二年度
    重訴第十八號卷八十三年五月九日訊問筆錄、六月卅日審判筆錄），共犯黃主旺
    及被告卯○○，亦於本院審理時翻異前詞，改稱不認識，或沒見過壬○○等語（
    參見本院前審卷一第六四、一三八頁），共犯黃振雄趙建中並於原審及本院前審
    調查中否認被告壬○○涉案，黃振雄並證稱：現場開車接應者為伊，而非壬○○
    ，趙建中證稱：壬○○當時並未在現場，係在西濱大橋附近工作，僅案發後經其
    聯繫在西濱大橋載伊離開，是警方誤認其意思云云（參見本院前審卷一第一三九
    、一四一、一四二頁），惟依上各節所述，應屬迴護被告壬○○之詞，難以輕信
    。蓋以本案乃社會矚目之重大案件，涉案者甚可處以極刑，情節不可謂為不重，
    若無被告之任意性供述，警方豈敢任意編撰情節故意陷人於罪。況且，承辦本案
    之刑事警察局人員施讚步、蔡和順於原審八十二年度重訴字第十八號案件，上訴
    至本院時（八十三年度上重訴字第四五號），於八十四年五月九日到庭做證證稱
    ：渠等訊問黃振雄筆錄時，當時警政署長莊亨岱、刑事警察局長盧毓鈞均有在場
    ，則共犯黃振雄指稱警方誤解其意思，其供稱警訊被灌水手腳被綑綁，雖未受傷
    ，但有受到不當脅迫製作筆錄云云（參見本院前審卷一第一四○頁），應與事實
    未符。且共犯黃振雄既陳稱未受傷，又查無其他證據證明其有受刑求，渠等更於
    上開警訊及偵查中均已坦承事實，所供又相符，共犯黃振雄亦於原審供稱：偵查
    中所供實在云云（參見原審八十二年重訴第十八號八十三年六月三十日筆錄），
    則其所謂警訊中供述受脅迫云云，自難採信，是渠等前開迴護之詞，難以憑採。
    從而，被告壬○○確有於右揭時地，共同攜槍前往埋伏接應，並駕車搭載被告卯
    ○○等人逃逸之情事，應極顯然，要堪認定，不容被告空口否認而卸責。
(五)被告卯○○經緝捕到案後，於臺灣臺中地方法院檢察署八十九年度他字第二四八
    一號案件，八十九年五月二十五日警詢中曾供稱：八十二年九月二十二日上午九
    時許，謝東松抵達泰鈜公司廠房宣佈說謝通運目前人在芳苑鄉農會，要渠等著裝
    ，謝東松及黃主旺分配槍支，伊分配到九○手槍及二個彈匣，及無線電，謝東松
    及黃主旺指示伊控制場面並要槍殺謝通運，便由小傑開大貨車載伊及曾敬超至現
    場埋伏聽無線電指示等語（參見他字第二四八一號偵查卷第三五頁），同年五月
    二十六日警詢復供稱：八十二年八月中旬曾於泰鈜公司工廠內由謝東松以香煙及
    打火機實施沙盤推演等語（參見同上卷三八頁）。同年五月三十一日警詢，被告
    卯○○坦承：謝東松說教訓謝通運之意，即是要致謝通運於死地等語（參見同上
    卷六八頁），而同時受訊問之共犯黃主旺，亦供稱：謝東松是要亂槍掃射謝通運
    等語（參見同上卷六八頁）。同年五月三十一日檢察官訊問被告卯○○為何策劃
    槍殺謝運通，其供稱：之前謝通運在公共場所打伊，後來伊槍傷謝通運，當時是
    要教訓他，此事大家都知伊等二人有瓜葛，後來謝通運之子去打死洪絲條，謝東
    松就稱洪絲條是因伊而被打死，要伊寫自白書公開向謝通運挑戰，當時八十二年
    八月中旬，謝東松自高雄載伊到泰鈜工廠，在工廠看到黃主旺，後來謝東松就在
    紙上畫圖，伊也在工廠看到槍械，當時謝東松說要把謝通運殺掉，但不知用何方
    法，就用沙盤推演，由謝東松草擬狀況由他分派任務，當場有黃主旺、小傑、阿
    超、趙建中、李忠承、黃振雄、壬○○及伊，由謝東松分配工作等語（參見同上
    卷七三、七四頁），並供稱：去過泰鈜工廠二次，一次在八月中旬，第二次即九
    月二十二日，都做推演也比較明確，因為已掌握謝通運行蹤等語（參見同上卷七
    四頁）。同日，共犯黃主旺亦供稱：八十二年八月中旬，謝東松到伊住處載伊及
    阿超、小傑到泰鈜工廠，有看到卯○○，謝東松就拿出紙來沙盤推演，並交代任
    務，及所拿的武器，當時謝東松就表達要謝通運死的意思等語（參見同上卷七四
    頁）。再依共犯任志傑、李忠承、曾敬超三人，於八十三年一月二十四日上午十
    一時三十分許，在高雄港外海偷渡不成為警查獲後，就現場開槍之情形，李忠承
    供稱：渠等事先埋伏在甘蔗園內，伊朝謝通運座車開四、五槍，曾敬超持Ｍ，
    趙建中持Ｍ衝鋒槍，黃振雄持四五型衝鋒槍，被告壬○○持烏茲衝鋒槍，任志
    傑持九二手槍，被告卯○○持九○手槍，現場除了伊開四、五槍外，曾敬超連續
    開八、九槍，其他人沒看清楚，但事後曾敬超告訴伊，卯○○裝滿二個彈匣都連
    續射擊出去等語（參見台灣高雄警察局高警刑字第四五五二五號警卷影本四、五
    頁），曾敬超供稱：伊持Ｍ步槍，李忠承持Ｍ衝鋒槍，趙建中持Ｍ衝鋒槍
    ，黃振雄持四五型衝鋒槍，被告壬○○持烏茲衝鋒槍，任志傑持九二手槍，被告
    卯○○持九○手槍，李忠承說他開了五槍，任志傑開一槍，被告卯○○將二個彈
    匣全部掃射完畢，伊則點放開九槍等語（參見高警刑字第四五五二五號警卷影本
    二一頁、八十三年度偵字第一八○六號卷影本五七頁），任志傑供稱：當時伊持
    用九二手槍，曾敬超持Ｍ步槍，李忠承持Ｍ衝鋒槍，趙建中持Ｍ衝鋒槍，
    黃振雄持四五型衝鋒槍，被告壬○○持烏茲衝鋒槍，被告卯○○持九○手槍，伊
    開了一槍，李忠承開了五槍，被告卯○○開了二個九○手槍彈匣等語（參見高警
    刑字第四五五二五號警卷影本二九頁），此有各該案卷可憑，可見被告卯○○及
    共犯任志傑各持手槍，而共犯曾敬超則持Ｍ十六步槍，應甚明確。且共犯任志傑
    、曾敬超、李忠承三人，與被告卯○○係先後到案，渠等就渠個人所供開槍數目
    短報，或彼等間所供開槍數目總合，縱有未符，應係脫罪避重就輕之詞，自應依
    警方嗣到場採證、鑑定之結果為準，附此載明。
(六)又被害人謝通運之隨行人員寅○○、癸○○及戊○○，雖於警詢中證稱：大貨車
  後衝出二名男子，向謝通運座位處開槍；大貨車上站起二個人分持長槍掃射賓士
    車；大貨車上棉被內埋伏二人就站起來持大型槍枝朝賓士車後座一直掃射等語（
    參見八二彰警刑字第五一六二七號警訊卷影本二七、二九、三一頁），核與上開
    認定有歧異，然槍戰發生時，既係瞬間，被告卯○○等人復有三輛車，且有多人
    參與，則寅○○等人所供，既與實際參與之共犯任志傑等人所供有所未合，礙難
    採信。況狙殺謝通運當時，被告卯○○係藏身於任志傑所駕駛之ＩＵ－七九八號
    大貨車後方並以棉被覆蓋，此為被告卯○○於偵審中所供認，且依現場照片所示
    ，謝通運所乘坐之之車牌號碼ＰＶ－二七六七號賓士牌小客車後座槍痕累累，案
    發後警方在現場尋得彈殼三十九個（其中二顆於謝通運隨行人員謝俊輔駕駛搭載
    之車牌000－0000號吉普車內採獲），足見被告卯○○等人擊發至少在三
    十餘槍以上，渠等有置車內後座之人於死地之犯意，應甚明顯，依上各情，足認
    被告卯○○應有殺人之意圖，至為顯明，渠等共犯間，就狙殺謝通運一事，早存
    有犯意之聯絡。是被告卯○○辯稱：其狙殺謝通運時，僅射擊三槍，均是對空鳴
    槍，其原本打算要將謝通運打成殘廢，不清楚為何會將他打死云云，核屬卸責之
    詞，實無可採。再者，與被告卯○○、壬○○共同殺害謝通運、范明元二人之任
    志傑、曾敬超、李忠承、黃振雄及趙建中等人，均已因本案遭判決有罪確定等情
    ，有原審八十二年度重訴字第十八號殺人案件全部案卷可憑，並經本院更審時調
    閱查核無訛在卷，彼等於前案供述之命案現場發生經過情形，核與證人即謝通運
    之司機及隨行甲○○、丙○○、謝俊輔、癸○○、戊○○及丁○○等人證述情節
    相符（參見八二彰警刑字第五一六二七號警卷影本二二至三四頁），並有如附表
    所示之物，及現場查獲之彈殼三十九個，以及現場照片多宗可證（參見彰化縣警
    察局二林分局林警刑字警卷影本）。又扣案槍彈經送鑑定結果，均具有殺傷力之
    情事，有內政部警政署刑事警察局刑鑑字第三四四六號、第五四七一二號鑑驗通
    知書可憑（參見九二一六號偵查卷影本一一五、一一六頁、八十三年度偵字第一
    八○六號卷影本一七五、一七六頁）。現場查獲彈殼經鑑定結果，其中十九個係
    扣案之槍枝所射擊（其中九個係曾敬超持用之槍枝擊發，八個係卯○○持用之槍
    枝擊發，一個係壬○○持用之槍枝擊發，另一個係李忠承持用槍枝擊發，參見八
    十二年度偵字第九二一六號影本一○一至一二二頁），其餘二十個，則係九ＭＭ
    子彈之彈殼等情，復有內政部警政署刑事警察局第三三九七號、第三四四一號、
    第三四四六號、第六五五八七號鑑驗通知書在卷（參見九二一六號偵查卷影本一
    ○四至一二二頁），可供核對足憑。雖該三十九個彈殼，有二個係在寅○○所駕
    吉普車內採獲，且依現場圖所載，該吉普車與謝通運所搭乘賓士汽車相隔有三十
    四公尺，然依上所述，本案作案槍枝並未全部起獲，共犯任志傑亦坦承有開槍，
    顯見被告卯○○等人，應有五人以上開槍，且係各持不同槍枝射擊，則實際射擊
    子彈，應在查獲彈殼數目之上，被告等人間既有犯意聯絡及行為分擔，自應共同
    負責，且此採證鑑定結果，應堪採取，無礙細節之認定，而由此射擊三十多發之
    情節，益見被告等人上開狙殺時，具有殺人致死犯意，應極灼然，要堪認定。
(七)被告卯○○之選任辯護人，於原審及本院審理時辯稱：本件槍擊後，被告卯○○
    將謝東松分配予其之手槍帶走，如何僅憑共同被告黃振雄等人之自白，即認被告
    卯○○有積極參與槍擊云云。惟查，依上所述，共犯黃振雄、趙建中、任志傑、
    曾敬超及李忠承等人到案後，均一致指認被告卯○○於案發時所持用者確為手槍
    無誤，且犯案後被告卯○○與黃振雄、趙建中係乘坐被告壬○○駕駛之車號ＯＰ
    －五二二九號自小客車逃逸，四人所持槍械（三支衝鋒槍及一支手槍）交由黃振
    雄及被告壬○○埋藏，嗣黃振雄帶同警方起出其所埋藏之作案槍械，數量恰為三
    支衝鋒槍及一支手槍（參見第九二一六號偵查卷影本五一、五二頁），而黃振雄
    、趙建中落網之際即供稱渠等分持衝鋒槍，被告壬○○亦持衝鋒槍，則起獲手槍
    自係被告卯○○於案發時所持用無誤。況且，被告卯○○壬○○與共犯事先既已
    計劃狙殺謝通運，互有殺人犯意連絡，有如前述，則案發時究由何人射擊若干發
    ，此於其等應成立之共同殺人罪責，並無影響，此乃共同正犯應就其他共犯全部
    行為負其責任之當然結果。又依前述，謝通運隨行人員已明確指述：案發當時大
    貨車後方二名男子持槍掃射謝通運之座車，而被告卯○○即係藏身於大貨車後方
    ，是被告卯○○確有積極參與槍擊並射擊多發子彈，應堪認定。再者，被害人謝
    通運、范明元二人，確因本件槍擊致死，業據檢察官督同法醫師解剖相驗屬實，
    製有相驗屍體證明書、驗斷書、勘驗筆錄及解剖相片各一份附卷可參（參見八十
    二年度相字第○八七五號相驗卷影本二七至四三頁）。又案發當日，黃主旺既在
    彰化縣芳苑鄉農會跟監謝通運行蹤，則謝通運座車，除謝通運一人外，尚有被害
    人范明元亦坐上該車後座等情，應為被告卯○○等人所能知悉，且現場每部車上
    均配備有無線電乙節，亦經本案共犯供稱相符在卷（參見八二彰警刑字第五一六
    二七號警卷影本四、十一頁、高警刑字第四五五二五號警卷影本三○頁、八十三
    年偵字第一八○六號偵查卷影本一四三頁），則被告等人，受共犯黃主旺以無線
    電告知並準備動手狙殺，當對於渠等以強大火力之槍枝猛烈射擊後，可能將後座
    之其他乘員（按指范明元）同時射擊致死之事實，應屬能預見。
(八)再依警訊卷之死者二人相片所載（參見彰化縣警察局二林分局林警刑字第三號警
    卷影本三八頁），該二人直接倒躺在後座（其中，謝通運當場橫死），難有脫逃
    機會，另依謝通運隨行人員寅○○於警訊證稱「大貨車把我老闆（謝通運）座車
    卡於甘蔗園邊後，兩車夾住於路中央，並迅速從大貨車後衝出二名男子‧‧‧未
    說話就向謝通運座位處開槍」等語（參見八二彰警刑字第五一六二七號警卷影本
    二七頁），被告卯○○壬○○等人，顯不欲謝通運座車後座之人有逃脫之機會，
    則被告卯○○等人持槍對後座謝通運二人射擊多達三十九槍以上，堪認被告等人
    除有擊斃謝通運之直接故意外，亦有將後座旁邊之范明元槍擊致死之不確定故意
    ，甚為明顯，均堪認定。惟依證人謝通運座車之司機甲○○，於本院黃主旺案件
    更審時證稱：伊於槍擊同時與前座之丙○○即伺機逃出汽車等語（參見本院九十
    一年上重更 (三)字第七號卷一五二頁），佐以李忠承等三人於案發警訊之所供
    情節，共犯任志傑既有出言係針對謝通運而來，堪認被告等人槍擊目標即在謝通
    運，是渠等對前座之丙○○、甲○○二人，應無殺人之犯行，併此敘明。此外，
    選任辯護人辯護意旨陳稱：檢察官於偵辦共犯謝東松再審案，曾應允被告卯○○
    ，如供出謝東松涉案情節，可依證人保護法相關規定予以減刑云云。惟查，原審
    調閱台灣台中地方法院檢察署八十九年度他字第二四八一號偵辦謝東松丁奎逢違
    反槍砲彈藥刀械管制條例案卷，為查明謝東松謀議狙殺謝通運之相關事證，發現
    於被告卯○○遭緝獲後，檢察官曾提訊並與本案共犯黃主旺等對質（當時壬○○
    尚未落網），被告卯○○曾並為依證人保護法規定予以減刑之請求，然綜觀全卷
    ，本案並無檢察官同意之記載，亦無相關資料顯示檢察官曾為減輕被告卯○○刑
    度之聲請。證人即刑事警察局偵三隊隊長陳家欽雖於本院證稱：「（謝東松的再
    審案子，你有無向卯○○提起可以適用證人保護法？）有的」、「（依法是應由
    檢察官決定，你有無請示？如何請示？）有的，八十九年實施證人保護法，我們
    認為卯○○到案後，除了他八十二年犯案外，尚有其他犯罪案件，希望他供出其
    他重要事證，所以才向檢察官請示，檢察官同意以此方式告知卯○○，希望他供
    出其他案件」、「（當時檢察官有無提到已經起訴殺人部分，可以適用證人保護
    法？）有關法律適用問題我不清楚，我們是根據他過去犯罪事實來進一步偵訊，
    法律適用由檢察官決定」等語（參見本院前審卷一第一三一至一三三頁），證人
    即刑事警察局偵三隊副隊長乙○○於本院前審、更審均證稱：「（謝東松的再審
    案子，你有無向卯○○提起可以適用證人保護法？）有請示檢察官，有向卯○○
    提起可以適用證人保護法」等語（參見本院前審卷一第一三四頁，更審卷二第九
    八、九九頁）。證人即台北市刑警大隊偵一隊員警己○○於本院先後證稱：「陳
    述如乙○○一樣，檢察官有概括授權，但是詳細適用該法之實際情形我不清楚」
    等語（參見本院前審卷一第三五頁，更審卷二第一０六頁），證人子○○亦到庭
    證稱：「當時剛開始的時候應該是許組長提的，後來檢察官再問」等語（參見本
    院更審卷二第一００頁），足見上開四位證人提訊偵辦製作被告卯○○之上開筆
    錄時，雖曾請示檢察官，並告知卯○○可適用證人保護法。
(九)然適用範圍如何，有賴檢察官依法為之，非可任意法外開恩，此觀證人保護法第
    十四條、證人保護法施行細則第二十條之規定自明。茲查，證人即臺灣南投地方
    法院檢察署主任檢察官王清杰，於本院前審時證稱：「八十九年二月證人保護法
    實施，偵辦警員向我請示，是否要使用該法，殺人部分已經起訴，是否適用該法
    由法官決定，還在偵查部分，如果能夠供出重要證據，我可以考慮，適用該法，
    但是已經起訴殺人案件，就是本案，已經脫離檢察官的偵查範圍，只能作為法官
    審判殺人案件量刑的審酌，至於他所涉槍砲、恐嚇取財還在偵查部分我們同意適
    用證人保護法規定，但還是要看偵查的結果，才能適用，本件八十二年起訴殺人
    案件，我沒有權利同意他適用證人保護法」等語（參見本院前審卷一第一三○頁
    ），是依上各情，本案於八十二年間查獲共犯任志傑等五人，即已起訴，並認定
    被告卯○○、壬○○二人為共犯，顯已脫離偵查範圍，且當時偵辦起訴之檢察官
    ，既尚未有證人保護法可資適用，共犯任志傑等五人所涉犯案件，且經最高法院
    於八十五年四月間即判決確定，並認定本案尚有卯○○、壬○○二人為共犯，復
    依共犯任志傑等三人於執行死刑前之自白，堪認另有主犯謝東松隱身在後，則嗣
    被告卯○○於八十九年三月落網時，該等案情均已明朗清晰，而接續另案承辦之
    王清杰檢察官，顯無從為上開法律之適用，應甚明確。況且，檢察官到庭證稱：
    並未同意被告卯○○關於本案，可適用證人保護法云云在卷，此有該偵查卷及證
    詞可憑，揆諸上開法條意旨，則辯護意旨主張被告卯○○可依證人保護法之相關
    規定予以減刑云云，於法顯有未合，自嫌無憑，難以採取。至證人即警員陳家欽
    乙○○己○○子○○等人，於偵辦落網被告卯○○涉犯上開槍擊等案件時，縱有
    上開可減刑告知之誤認，但按，法律制訂、適用，非有權者不得逾越，乃公務員
    各有所司之基本原則，則接續另案偵辦檢察官既未適用該法律而提出，被告自難
    適用該法律而獲寬典，而承辦員警是否有失職之情節，則屬另一問題。
(十)次按，刑案偵辦，常因涉案共犯之到案有先後，以致就共犯人數之認定偶有出入
    ，亦常就案情細節之認定，因時空之轉變而稍有差異，然本案共犯任志傑等多人
    犯案之大致情節，既經最高法院於八十五年四月間即判決確定，自難認該事實之
    認定，未臻嚴謹縝密，則嗣到案之被告所辯，或所供案情，除非有礙原先確認之
    事實，否則，應無礙犯罪構成要件之基本犯罪事實認定，是被告卯○○上開落網
    後之警訊、偵查中所供，亦難認有證人保護法之適用，應甚明確。又被告卯○○
    之上開警訊所供，縱堪認係警方利誘之不當取供，然其於偵查之所供內容，亦屬
    相符，復無證據可認檢察官亦有該辦案習性，則被告於偵查中供詞，自堪認具有
    自由陳述之意，堪予採取。縱使再去除該偵查中供詞，被告卯○○於到案後偵審
    中，均坦承有於案發時地開槍，是依共犯任志傑等五人之供詞，及另起訴共犯黃
    主旺之供詞等情，亦堪認定被告確有殺人等共同犯行，則其上開所辯，自難採為
    其應減刑之有利認定。又被告選任辯護人於本院前審時請求傳訊謝東松以對質，
    然共犯謝東松因涉犯本案，經本院裁定開始再審後，因傳喚無著已遭通緝，此有
    該案卷可憑，自無法通知到庭與被告卯○○對質，併此敘明。再者，本院更審時
    ，依被告選任辯護人聲請，函請法務部調查局就被告二人為測謊之鑑定，據該局
    覆稱：「卯○○稱：渠不知道槍擊發生時壬○○有無在現場、渠不知道壬○○有
    無向被害人車輛開槍射擊，經測試均呈情緒波動反應，研判有說謊。就渠不知道
    案發前壬○○有無住進泰紘公司廠房內，經測試未獲致明確反應圖形，無法研判
    有無說謊」、「壬○○經數字測試，未獲致有效生理反應模式，不宜進行實案測
    試」，有該局九十三年六月十四日之測謊報告書在卷可稽（參見本院更審卷二第
    六二頁），對照上開認定之事實，益見被告壬○○於案發時地，確有在場參與，
    至為灼然，是伊上開所辯：伊僅在西濱大橋旁搭載趙建中離去云云，礙難採信。
    此外，被告卯○○選任辯護人，於本院更審時聲請函查之事項，茲據刑事警察局
    等覆函結果（參見本院更審卷一第一八五、一九六、二二五頁，卷二第八、四三
    頁），亦難為被告二人未涉案之有利認定。從而，被告二人上開所辯，核係卸責
    之詞，均難採信，其等二人上開共同犯行，洵堪認定，自應依法論科。
三、核被告卯○○、壬○○所為，均係犯刑法第二百七十一條第一項殺人罪，及修正
    前槍砲彈藥刀械管制條例第七條第四項未經許可無故持有槍砲罪。又被告二人等
    意圖供犯罪之用，而持有具殺傷力可供軍用之子彈部分，核係犯修正前槍砲彈藥
    刀械管制條例第十一條第三項之罪，但該罪之法定刑為：處三年以下有期徒刑，
    顯較刑法第一百八十七條之罪為輕，則依修正前槍砲彈藥刀械管制條例第十三條
    之一規定，應論以法定刑較重之刑法第一百八十七條之加重危險物罪。被告卯○
    ○、壬○○與謝東松、黃主旺、任志傑、李忠承、曾敬超、黃振雄、趙建中等人
    間，就上開犯行，均有犯意聯絡及行為分擔，應論以共同正犯。又被告犯本件之
    罪後，槍砲彈藥刀械管制條例先於八十五年九月二十五日修正公布，同月二十七
    日生效施行（僅修正公布第四條、第六條、第十三條之二、第十四條條文，與本
    案罪名無涉），復於八十六年十一月二十四日修正公布，並自同月二十六日生效
    施行（修正公布全文二十五條，另於八十九年七月五日、九十年十一月十四日、
    九十三年六月二日，分別修正公布，惟與上開構成要件或罪名無涉）。比較該次
    修正前後規定，槍砲彈藥刀械管制條例第七條第四項之法定刑為「處一年以上七
    年以下有期徒刑」，修正為「處五年以上有期徒刑，併科新台幣一千萬元以下罰
    金」，同條例第十二條第四項，未經許可持有子彈者，亦修正為「處五年以下有
    期徒刑，併科新台幣三百萬元以下罰金」，則被告所涉前開持有槍砲、彈藥之罪
    ，自以修正前規定之刑罰較輕，有利於被告，應依刑法第二條第一項但書之規定
    ，適用修正前各該規定，公訴人就被告等持用槍彈部分，認應成立修正前槍砲彈
    藥刀械管制條例第七條第三項及第十一條第二項之罪，其起訴法條尚有未洽，應
    予變更。被告等人同時持有槍砲彈藥，觸犯前開二罪名，以及同時地以一行為殺
    害謝通運范明元二人，均為想像競合犯，其中，持有槍砲彈藥部分，應從一重論
    以未經許可無故持有槍砲罪，殺人罪部分，亦論以一罪，二者之間有方法目的之
    牽連關係，應從一較重之殺人罪處斷。又檢察官就前開持有槍砲彈藥部分犯行，
    雖未據起訴，然因與已起訴且經認定有罪部分，有牽連犯之裁判上一罪關係，自
    為起訴效力所及，本院應一併審理。且台灣彰化地方法院檢察署八十四年度偵字
    第二○七六號（原為台灣高雄地方法院檢察署八十三年度偵字第二二八四九號，
    經承辦檢察官以無管轄權函請台灣高等法院檢察署令轉台灣彰化地方法院檢察署
    偵辦）：以被告卯○○涉犯殺人罪嫌而移送併辦審理部分，因與前揭論罪部分，
    屬同一事實，本院自得併予審理，併此說明。另查，被告壬○○前於八十一年二
    月間，因違反麻醉藥品管理條例罪，經台灣台北地方法院判處有期徒刑四月確定
    ，於同年四月九日易科罰金執行完畢，有台灣彰化地方法院檢察署刑案資料查註
    紀錄表一份在卷可稽，其於五年內再犯本件之罪，核為累犯，除殺人罪之法定本
    刑為死刑、無期徒刑部分，依法不得加重其刑外，其餘有期徒刑部分應依法加重
    其刑。原審經審理結果，認被告二人罪證明確，予以論科，固非無見。但查，科
    刑之判決，須將認定之犯罪事實詳載於事實欄，並於理由欄內逐一說明其憑以認
    定之證據，使事實與理由兩相一致，方為適法，倘事實欄已有敘及，而理由欄內
    未加說明，是為理由不備之違誤，若兩相矛盾，亦有事實與理由所載矛盾之違誤
    。原判決就本案之犯案原因，於事實欄有論載，惟未於理由欄記載認定依據，已
    有理由不備之違誤。又原判決認定被告卯○○持手槍射擊，與理由所載之寅○○
    所證稱二名男子持長槍乙節（參見原判決第四頁第七行，二一頁第八行），前後
    矛盾，亦有可議。且原判決於事實欄，似未認定被告壬○○有開槍，但於理由欄
    卻認被告壬○○持有之槍枝有射擊（參見原判決第五頁倒數第六行，第二二頁第
    十二行），顯有矛盾可指。被告壬○○提起上訴，否認參與上開犯罪，難認有理
    由，被告卯○○依職權送上訴部分，其指摘原判決量處被告死刑實屬過重云云，
    核亦非有理由，但原判決既有上開可議存在，即屬無可維持，應由本院撤銷改判
    。且按，罪刑應符合比例原則，向為實務遵守之原則，亦為刑法第五十七條所明
    定，本案之共犯中有參與開槍之任志傑、李忠承、曾敬超三人已遭最高法院於八
    十五年四月間，判決死刑並執行在案，該案之黃振雄、趙建中則遭判決無期徒刑
    確定，在監執行多年，嗣另案遭起訴之共犯黃主旺，雖經一審判決無期徒刑，然
    經本院歷次審理，均判決死刑在案（尚未確定，本院另案更五審中），而被告謝
    東松雖經本院曾判決無罪確定，惟經檢察官向本院聲請再審，本院裁定准予再審
    後，已潛逃多年，待最後受審之被告卯○○、壬○○，亦經原審判決死刑或無期
    徒刑在案，顯見本案被告之量刑，各審已有斟酌並區別，若謂卯○○（甚或黃主
    旺）不應判決死刑，則對已執行死刑之共犯任志傑、李忠承、曾敬超三人家屬如
    何撫慰，司法之公平又如何彰顯，此為本院法官審理共犯黃主旺更審案件後，又
    分案承審本案，所不得不就量刑乙節，提出重要斟酌之說明。爰審酌被告二人等
    為報私仇即糾眾行兇，先經周密籌劃，確實掌握被害人行蹤，復於白晝光天化日
    下，夥同同黨餘眾在通衢之馬路攔路狙殺，以強大殺傷力之制式槍彈同時殺害二
    位被害人，目無法紀，嚴重影響法律秩序，下手實施居於重要地位者，實有使與
    社會永久隔離之必要，以達防衛社會目的，且依被告卯○○於該案件前後期間之
    犯罪前科甚多，犯罪手段殘忍、所生危害至大，至今因司法審理延宕（八十九年
    三月間即落網而在押在監，原審法院九十二年始分案審理），尚未確定，而被告
    壬○○潛逃多年，終因法網恢恢而在大陸地區落網等情，並斟酌被告壬○○於案
    發時年僅十九歲涉世未深，且於案發現場居於配角，負責支援接應暨事後槍械證
    物之處理，涉案情節及惡性較輕，復考量共犯李忠承、曾敬超、任志傑、黃振雄
    、趙建中五人量刑等一切情狀，量處被告卯○○死刑，量處被告壬○○無期徒刑
    ，並依法均諭知褫奪公權終身，以示懲儆。又扣案如附表編號一至四、十至十二
    所示槍枝（附表編號十二之九二手槍，乃共犯任志傑於案發當時所持用，於案發
    後交由黃主旺帶走，已如上述，則該手槍係違禁物，雖未經扣案，然不能證明業
    已滅失不存在），又扣案如附表編號七、八、九所示及編號七至九所示子彈（各
    該備註欄所載經拆卸、試射之子彈除外），均屬違禁物，編號五、六所示手套、
    防彈衣，則屬共犯謝東松所有供犯罪所用之物，應依刑法第三十八條第一項第一
    款、第二款規定，均宣告沒收。
四、檢察官併辦（即台灣彰化地檢署九十二年偵字第六二八三號、八十五年偵字第七
    五五三號，原為台灣高雄地檢署八十三年偵字第三八三三號、三四三一號，原審
    八十二年度重訴字第十八號予以退併後，另分同署八十五年偵字第一七六六九號
    ，嗣經台灣高等法院檢察署令轉彰化地檢署偵辦）意旨略以：(一)被告卯○○與
    共犯李忠承於八十二年八月初某日，共同前往高雄縣鳳山市○○街一二二之一號
    吳德龍住處，由李忠承在外把風，被告卯○○持不明手槍入內射擊三發，惟未有
    人傷亡，因認被告卯○○另涉犯刑法第二百七十一條第二項殺人未遂罪及修正前
    槍砲彈藥刀械管制條例第七條第四項之未經許可無故持有槍砲罪，嗣於八十三年
    二月七日十九時許，共犯曾敬超帶同警方於彰化縣芳苑鄉芳苑工業區區樂高
    鋼結構廠圍牆旁，起獲被告卯○○所埋藏之具殺傷力九ＭＭ半自動手槍一支及子
    彈五顆，因認被告卯○○涉犯修正前槍砲彈藥刀械管制條例第七條第四項之未經
    許可無故持有槍砲罪及第十一條第三項無故持有子彈罪。(二)另案被告潘家祥（
    業經高雄地院以八十四年訴字第二七三八號判決確定）於八十三年初受被告卯○
    ○之委託，向洪明揚催討新台幣二千萬元之債務，潘家祥即向侯宏儒（另經臺灣
    高等法院高雄分院以八十五年訴字第四一八號判決確定）借得制式手槍一支及子
    彈八顆，於八十三年三月二十一日上午六時十分許，攜往台北市○○區○○街一
    二八巷八十二號，朝上開住宅大門擊發二槍，並丟擲汽油彈二顆後逃逸，因認被
    告卯○○涉犯刑法第一百七十三條第一項之公共危險罪、修正前槍砲彈藥刀械管
    制條例第七條第四項之未經許可無故持有槍砲罪及第十一條第三項之無故持有子
    彈罪（即台灣高雄地檢署八十四年偵字第八一九一號、九十二年偵字第一六七五
    七號）。上開事實，移送機關認與本案前揭論罪部分，關於無故持有槍械及子彈
    罪部分，具有牽連犯或連續犯之裁判上一罪關係，移送併案審理。然查：
(一)就併案(一)部分，李忠承於原審八十二年重訴字第十八號中業已供明，因伊與吳
    德龍有怨隙，乃請被告卯○○持槍前往吳德龍住處射擊，當時尚不知要射殺謝通
    運等語，顯難預見日後渠等二人將有槍殺謝通運之舉。再觀諸本案涉案槍枝係於
    八十二年九月二十二日出發前所分配，事後交由黃振雄、壬○○或另由任志傑、
    李忠承、曾敬超等分別藏放，而被告卯○○至吳德龍住處射擊之手槍及另埋藏於
    彰化縣芳苑鄉芳苑工業區區樂高鋼結構廠圍牆旁之具殺傷力九ＭＭ半自動手
    槍一支及子彈五顆，均與前開犯案之槍械、子彈無涉，則被告卯○○被移送併辦
    (一)部分之持槍行為，與本案殺人之持槍行為，應非基於同一概括犯意所為，亦
    無何方法結果之牽連關係，應極明顯。
(二)關於併案(二)部分，移送事實僅載明被告卯○○委託潘家祥向洪明揚催討債務，
    至於潘家祥向洪明揚以何種方法催討，催討方法是否受被告卯○○之授意不明，
    遽認被告卯○○應同負潘家祥所涉犯刑法第一百七十三條第一項之公共危險罪、
    修正前槍砲彈藥刀械管制條例第七條第四項之未經許可無故持有槍砲罪及第十一
    條第三項之無故持有子彈罪責，即嫌無憑。況被告卯○○委託潘家祥催討債務，
    與本案狙殺謝通運之犯意，截然不同，時間亦差別近半年，難認二者關於持有槍
    枝部分，乃基於同一概括犯意所為。此外，該兩部分犯行既未經起訴，本院前審
    及原審乃各自檢還檢察官另行偵辦，均無不合，附此載明。
乙、被告卯○○提起上訴已逾期部分：
一、按，上訴期間為十日，自送達判決後起算，為刑事訴訟法第三百四十九條前段，
    所明文規定。次按，上訴人居住於原審法院所在地，或監所位於原審法院所在地
    ，均無在途期間可言（參照最高法院九十一年台上字第四六四六號、九十三年台
    上字第二一三五號判決意旨）。
二、經查，臺灣彰化地方法院向臺灣宜蘭監獄借提被告卯○○審理後，即於九十二年
    七月二十九日送達判決予彰化看守所內，由被告親收無訛（參見原審九十二年重
    訴緝字第一號卷貳第二一九頁），則被告之上訴期間，並無在途期間可供扣除，
    截至九十二年八月八日（星期五）即已屆滿，其期間末日又非星期日、紀念日或
    其他休息日，乃竟遲至九十二年八月十一日始行提起上訴（參見本院前審卷一第
    一一五頁），顯已逾期甚明，其上訴自非合法，應予駁回。至原審另於同年八月
    二十日送達判決至臺中看守所，由被告收受（參見本院前審卷一第一一一頁），
    尚無礙先前送達之合法性，附此敘明。
據上論斷，應依刑事訴訟法第三百六十九條第一項前段、第三百六十七條、第三百六
十四條、第二百九十九條第一項前段、第三百條，修正前槍砲彈藥刀械管制條例第七
條第四項、第十三條之一，刑法第二十八條、第一百八十七條、第二百七十一條第一
項、第十一條前段、第二條第一項但書、第五十五條、第四十七條、第三十七條第一
項、第三十八條第一項第一款、第二款，判決如主文。
本案經檢察官庚○○到庭執行職務
中      華      民      國    九十三    年      七      月    二十七    日
                                臺灣高等法院臺中分院刑事第二庭
                                      審判長法  官  羅  禮  政
                                            法  官  陳  欣  安
                                            法  官  蔡  聰  明
右正本證明與原本無異。
如不服本判決應於收受送達後十日內向本院提出上訴書狀，其未敘述上訴之理由者並
得於提起上訴後十日內向本院補提理由書（均須按他造當事人之人數附繕本）。
                                            書記官  郭  振  祥
中      華      民      國      九十三   年       七      月    二十七  日
刑法第二百七十一條：
殺人者，處死刑、無期徒刑或十年以上有期徒刑。
前項之未遂犯罰之。
預備犯第一項之罪者，處二年以下有期徒刑。
附表：
┌──┬──────────────┬──┬──────────────┐
│編號│      名            稱      │數量│      備            註      │
├──┼──────────────┼──┼──────────────┤
│ 一 │美國製９ＭＭ衝鋒槍(及彈匣)  │一支│一、由趙建中持用。          │
│    │                            │    │二、槍號：四五九三四號      │
├──┼──────────────┼──┼──────────────┤
│ 二 │美國製湯姆森衝鋒槍(及彈匣)  │一支│一、由黃振雄持用。          │
│    │                            │    │二、槍號：○九一八五二號    │
├──┼──────────────┼──┼──────────────┤
│ 三 │Ｍ一一九ＭＭ衝鋒槍(及彈匣)  │一支│一、由壬○○持用。          │
│    │                            │ │二、槍號：○四一一六一號    │
├──┼──────────────┼──┼──────────────┤
│ 四 │９ＭＭ半自動手槍(及彈匣)    │一支│一、由卯○○持用。          │
│    │                            │    │二、槍號：Ｈ三三○一六號    │
├──┼──────────────┼──┼──────────────┤
│ 五 │手套                        │一副│                            │
├──┼──────────────┼──┼──────────────┤
│ 六 │防彈衣                      │五件│                            │
├──┼──────────────┼──┼──────────────┤
│ 七 │○‧二二口徑子彈(含彈匣乙個)│顆│其中二顆因拆卸檢視，另一顆因│
│    │                            │    │鑑驗試射，均已無殺傷力。    │
├──┼──────────────┼──┼──────────────┤
│ 八 │四五口徑子彈                │顆│其中三顆因鑑驗試射已無殺傷力│
├──┼──────────────┼──┼──────────────┤
│ 九 │九ＭＭ制式子彈              │顆│其中九顆因鑑驗試射已無殺傷力│
├──┼──────────────┼──┼──────────────┤
│ 十 │Ｍ一一九ＭＭ衝鋒槍          │一支│一、由李忠承持用。          │
│    │                            │    │二、槍號00－0000000│
├──┼──────────────┼──┼──────────────┤
│ 十一 │Ｍ十六步槍                  │一支│一、由曾敬超持用。          │
│    │                            │    │二、槍號：0000000號  │
├──┼──────────────┼──┼──────────────┤
│ 十二 │九二手槍                    │一支│一、由任志傑持用。          │
│    │                            │    │二、未經扣案，槍號不詳。    │
└──┴──────────────┴──┴──────────────┘
                                                                        Ｉ
